【裁判字號】    95,易,450
【裁判日期】    950529
【裁判案由】    詐欺
【裁判全文】
臺灣板橋地方法院刑事判決              95年度易字第450 號
公  訴  人  臺灣板橋地方法院檢察署檢察官
被      告  甲○○
上列被告因詐欺案件，經檢察官提起公訴（95年度偵字第3054號
），本院判決如下：
    主  文
甲○○幫助掩飾因自己重大犯罪所得財物，累犯，處有期徒刑肆
月，如易科罰金，以佰元折算壹日。
    事  實
一、甲○○有詐欺、恐嚇、贓物、賭博、違反麻醉藥品管理條例
    等前科，其中因贓物案件，於民國（下同）92年12月8 日，
    經本院以92年度訴字第871 號刑事判決判處有期徒刑8 月，
    於93年6 月8 日，經臺灣高等法院以93年度上訴字第885 號
    刑事判決撤銷原審判決，改為判處有期徒刑4 月而告確定，
    嗣於93年7 月19日因易科罰金執行完畢。詎甲○○猶不知心
    生警惕，雖預見其提供帳戶予他人，可能係供掩飾因自己重
    大犯罪所得財物之用，然其猶基於幫助洗錢之未必故意，將
    其於94年3 月31日在上海商業儲蓄銀行土城分行所開立之存
    款帳戶（帳號：00000000000000）存摺及提款卡（含密碼）
    ，於開戶後至94年4 月4 日19時之間某時點，在不詳處所，
    以不明之代價，將之交予犯罪集團之成員。嗣甲○○之前開
    帳戶即於犯罪集團為常業詐欺（於94年4 月4 日19時許，以
    電話向乙○○○佯稱其持有之中國信託商業銀行信用卡尚積
    欠款項未繳，適乙○○○確有中國信託商業銀行所核發之信
    用卡，於匆促而未及查證之情況下，誤依該犯罪集團指定而
    於當日20時2 分（起訴書誤載為19時38分），利用第一商業
    銀行大里分行〈位於臺中縣大里市○○路43號〉所設置之自
    動櫃員機，轉帳新臺幣〈下同〉99,983元至甲○○之前開帳
    戶內，又於同日20時11分（起訴書誤載為19時42分），轉帳
    57,968元至王淳玄〈由臺灣臺北地方法院檢察署檢察官另行
    偵辦〉於安泰商業銀行信義分行所開立之帳戶內〈帳號：00
    00000000000 〉，再於同日21時12分起至同日21時33分止，
    利用彰化商業銀行設於臺中市○○路某處之自動櫃員機，共
    轉帳5 次，金額合計109,000 元至賴志強〈由臺灣臺中地方
    法院檢察署檢察官另行偵辦〉於台新國際商業銀行北臺中分
    行所開立之帳戶內〈帳號：000000000000000 〉）時，供作
    掩飾因自己為常業詐欺所得財物之用。嗣因乙○○○查覺有
    異，經詢問金融犯罪中心後始知受騙，而報警處理，嗣經警
    依帳號循線偵悉上情。
二、案經臺北縣政府警察局土城分局移送臺灣板橋地方法院檢察
    署檢察官偵查起訴。
    理  由
一、訊據被告甲○○固坦承於94年3 月31日，曾在上海商業儲蓄
    銀行土城分行開立存款帳戶（帳號：00000000000000）一節
    ；惟矢口否認犯罪，辯稱：伊開戶後將存摺、提款卡、密碼
    、印章放於機車置物箱內，嗣發現機車置物箱遭撬開，故存
    摺、提款卡、密碼、印章均失竊，伊並未將存摺、提款卡交
    予他人使用云云。
二、經查：
（一）被告所開立之前開帳戶，嗣於他人為常業詐欺（於94年4
      月4 日19時許，以電話向乙○○○佯稱其持有之中國信託
      商業銀行信用卡尚積欠款項未繳，適乙○○○確有中國信
      託商業銀行所核發之信用卡，於匆促而未及查證之情況下
      ，誤依該犯罪集團指定而於當日20時2 分，利用第一商業
      銀行大里分行所設置之自動櫃員機，轉帳99,983元至甲○○之前開帳戶內，又於同日20時11分，轉帳57,968元至王
      淳玄於安泰商業銀行信義分行所開立之帳戶內〈帳號：00
      00000000000 〉，再於同日21時12分起至同日21時33分止
      ，利用彰化商業銀行設於臺中市○○路某處之自動櫃員機
      ，共轉帳5 次，金額合計109,000 元至賴志強於台新國際
      商業銀行北臺中分行所開立之帳戶內〈帳號：0000000000
      00000 〉）時，供作匯入款項之用，業據被害人乙○○○
      於警詢中指述綦詳（依刑事訴訟法第159 條之5 之規定，
      具證據能力），並有其提出之「第一銀行自動付款機交易
      明細表」影本2 紙、「台新銀行自動櫃員機交易明細表」
      影本5 紙暨卷附安泰商業銀行存款往來對帳單影本、安泰
      商業銀行帳戶開戶資料影本、台新國際商業銀行客戶基本
      資料查詢影本、台新國際商業銀行開戶資料影本、台新國
      際商業銀行交易明細影本、上海商業儲蓄銀行土城分行94
      年10月25日〈94〉上土城字第09400245號函檢附之帳號00
      000000000000號報表影本及上海商業儲蓄銀行土城分行臨
      時對帳單影本各1 紙（見臺灣板橋地方法院檢察署95年度
      偵字第3054號卷第9 頁、第11頁至第14頁、第16頁至第21
      頁）附卷足憑。復徵諸該犯罪集團係針對不特定之人以前
      開方式為詐欺犯行，並同時擁有數個帳戶供匯入款項之用
      ，且詐得款項非微，其顯係反覆為同種類行為為目的之社
      會活動之職業性犯罪，應係觸犯刑法第340 條之常業詐欺
      罪名無疑。
（二）被告雖執前詞置辯，然查：
  １、被告於警詢時辯稱其存摺、提款卡係於94年4 月4 日凌晨
      2 時，在臺北縣五股鄉○○路13號遺失（見臺灣板橋地方
      法院檢察署95年度偵字第3054號卷第27頁），嗣於本院審
      理中卻辯稱於開戶後將存摺、提款卡、密碼放於機車置物
      箱內，於開戶（94年3 月31日）翌日清晨遭竊云云（見本
      院95年5 月15日審判筆錄），其就遺失（遭竊）之時間前
      後所述已見歧異。
  ２、又被告於本院準備期日自承於94年5 月5 日，因辦理掛失
      前開帳戶而為警逮捕一節（見本院95年4 月17日準備程序
      筆錄），則若被告之存摺、提款卡及印章苟係遺失或遭竊
      ，則為避免遭冒領、使用，應會儘速辦理掛失，然被告竟
      遲至94年5 月5 日，即1 個月後始欲掛失，復陳稱於遭竊
      後並未報警（見本院95年5 月15日審判筆錄），凡此均核
      與常情有違。
  ３、又依卷附金融機構回應狀態－開戶銀行列表（見臺灣板橋
      地方法院檢察署95年度偵字第3054號卷第7 頁、第8 頁）
      以觀，被告曾於銀行、郵局至少共15家開立帳戶，是其本
      有多家帳戶可供正常使用，復衡諸被告開立本件帳戶之時
      間為94年3 月31日，嗣於94年4 月4 日即為詐欺集團所使
      用，其所辯原係供匯入薪資使用而開戶云云，實難採信。
三、從而，本案事證已臻明確，被告犯行洵堪認定，自應依法論
    科。
四、核被告甲○○所為，係犯洗錢防制法第9 條第1 項、刑法第
    30條第1 項前段之幫助掩飾因自己重大犯罪所得財物罪。被
    告乃基於幫助之犯意參與洗錢犯行，所為復非屬洗錢犯行之
    構成要件行為，故屬幫助犯，應依刑法第30條第2 項之規定
    ，按正犯之刑減輕之。公訴人雖認被告前開犯行係涉犯刑法
    第339 條第1 項、第30條第1 項前段之幫助詐欺取財罪名；
    惟幫助犯除須對於其實施之幫助行為予以認識外，尚須對正
    犯之犯行有構成要件故意之存在，始克相當，訊據被告否認
    有幫助詐欺之犯行，而本件被告提供帳戶供他人使用時，依
    該存款帳戶係供作存、提款及匯款之使用特性以觀，被告可
    得預見上開帳戶係供作他人掩飾犯罪所得款項之用，然尚難
    逕認其得認識他人實施詐欺犯罪之態樣及內容，自無從就該
    正犯所為之詐欺構成要件行為予以認識，自不得以幫助詐欺
    罪嫌相繩，是公訴人所認容有未洽，惟其基本社會事實同一
    ，本院自應予以審理，並變更起訴法條。查被告甲○○曾因
    贓物案件，於92年12月8 日，經本院以92年度訴字第871 號
    刑事判決判處有期徒刑8 月，於93年6 月8 日，經臺灣高等
    法院以93年度上訴字第885 號刑事判決撤銷原審判決，改為
    判處有期徒刑4 月而告確定，嗣於93年7 月19日因易科罰金
    執行完畢，此有臺灣高等法院被告前案紀錄表1 份在卷可稽
    ，其於5 年內再犯有期徒刑以上本案之罪，應依刑法第47條
    之規定論以累犯，並依法加重其刑。前開加重、減輕情形，
    並依刑法第71條第1 項之規定先加後減之。爰審酌被告將帳
    戶交予他人使用，而供掩飾因自己從事重大犯罪所得財物，
    影響社會治安及其品行、智識程度、犯罪後飾詞圖卸等一切
    情狀，量處如主文所示之刑，並諭知如易科罰金之折算標準
    ，以資懲儆。
五、移送併辦意旨略以：被告甲○○基於意圖為自己不法之所有
    之概括犯意，於94年10月27日，在位於臺北縣土城市○○路
    9 號3 樓之住處，竊取同母異父之妹妹丙○○所有掛號郵件
    招領通知單後，隨即持戶口名簿、丙○○之印章及於93年10
    月間至94年10月27日間某不詳時、地所拾獲而據為己有之「
    林俊廷」之機車駕駛執照1 張，至臺北縣土城市和平郵局，
    盜領中國國際商業銀行寄發予丙○○之信用卡郵件，同時偽
    簽「林俊廷」之署名及盜用「丙○○」之印文於掛號郵件招
    領通知單上，使該郵局人員陷於錯誤，乃將該內含空白信用
    卡之郵件交付予甲○○，足以生損害於丙○○、林俊廷及郵
    政機關送達郵件之正確性。又被告甲○○於取得前開丙○○
    所有之信用卡後，旋在該張信用卡之背面，偽造「丙○○」
    之署名於其上，並連續於94年10月27日11時1 分、12時5 分
    ，分別在臺北縣板橋市○○路之「三井電腦公司」、臺北縣
    土城市○○路之「家樂福」內，偽造「丙○○」之署名於簽
    帳單上，持以刷卡購買價值455 元、9,993 元之商品，而加
    以行使之，使各該特約商店之店員陷於錯誤，乃將被告甲○○所購買之物品如數交付，足以生損害於丙○○、特約商店
    確認信用卡持有人之身分及發卡銀行對於信用卡管理之正確
    性。嗣因丙○○發覺有異報警處理，始循線查獲，因認被告
    甲○○涉犯刑法第337 條之侵占遺失物罪、刑法第320 條第
    1 項之竊盜罪、刑法第216 條、第210 條之行使偽造私文書
    罪及刑法第339 條第1 項之詐欺取財罪等罪嫌，且與本案起
    訴之犯罪事實有連續犯、牽連犯之裁判上一罪云云。惟查：
    本案起訴之犯行係被告甲○○將其帳戶存摺及提款卡（含密
    碼）以不明之代價，將之交由犯罪集團之成員使用，由其犯
    罪動機、目的、手段、方法以觀，核與移送併辦之犯罪事實
    均有明顯差異，實難認二者有裁判上一罪關係，故本院自無
    從併予審理，應退由檢察官另行偵辦，附此敘明。
據上論斷，應依刑事訴訟法第299 條第1 項前段、第300 條，洗
錢防制法第9 條第1 項，刑法第11條前段、第30條第1 項前段、
第2 項、第47條、第41條第1 項前段，罰金罰鍰提高標準條例第
2 條，判決如主文。
本案經檢察官蘇揚旭到庭執行職務。
中    華    民    國    95    年    5     月    29    日
                  刑事第十六庭  審判長法  官  陳鴻清
                                      法  官  歐陽漢菁
                                      法  官  朱嘉川
以上正本證明與原本無異。
如不服本判決，應於收受送達後10日內向本院提出上訴書狀，其
未敘述上訴之理由者並得於提起上訴後10日內向本院補提理由書
（均須按他造當事人之人數附繕本）。
                                      書記官  林蔚然
中    華    民    國    95    年          月          日
附錄本案論罪科刑法條全文：
洗錢防制法第9 條：
犯第二條第一款之罪者，處五年以下有期徒刑，得併科新臺幣三
百萬元以下罰金。
犯第二條第二款之罪者，處七年以下有期徒刑，得併科新臺幣五
百萬元以下罰金。
以犯前二項之罪為常業者，處三年以上十年以下有期徒刑，得併
科新臺幣一百萬元以上一千萬元以下罰金。
法人之代表人、法人或自然人之代理人、受雇人或其他從業人員
，因執行業務犯前三項之罪者，除處罰行為人外，對該法人或自
然人並科以各該項所定之罰金。但法人之代表人或自然人對於犯
罪之發生，已盡力監督或為防止行為者，不在此限。
犯前四項之罪，於犯罪後六個月內自首者，免除其刑；逾六個月
者，減輕或免除其刑；在偵查或審判中自白者，減輕其刑。


司法院資訊處製作；財團法人民間司法改革基金會備份。
